ACORDAO-COMPLETO-2543594

ACÓRDÃO 3913/2022 ATA 26/2022 - SEGUNDA CÂMARA

VISTOS, relatados e discutidos estes autos referentes à Tomada de Contas Especial instaurada pelo Fundo Nacional de Desenvolvimento da Educação - FNDE, em nome do Sr. Antônio Vicente de Souza Albuquerque, prefeito de Barreiros/PE, no período de 2009-2012, em razão da impugnação parcial das despesas realizadas com os recursos repassados ao mencionado município no âmbito do Programa Nacional de Alimentação Escolar - PNAE, no exercício de 2010.
ACORDAM os Ministros do Tribunal de Contas da União, reunidos em sessão extraordinária da 2ª Câmara, ante as razões expostas pelo Relator, em:
9.1. com fundamento nos arts. 1º, inciso I, 16, inciso III, alíneas "b" e "c", 19, caput, e 23, inciso III, da Lei 8.443/1992, julgar irregulares as contas do Sr. Antônio Vicente de Souza Albuquerque e condenar o seu espólio ou, caso tenha havido partilha, os sucessores solidários do Sr. Antônio Vicente de Souza Albuquerque, até o limite do patrimônio a eles transferido, ao pagamento das quantias a seguir indicadas, acrescidas da atualização monetária e dos juros de mora, calculados a partir das datas especificadas até a efetiva quitação, fixando-lhe (s) o prazo de 15 (quinze) dias, a contar do recebimento das notificações, para que comprove (m) , perante o Tribunal (art. 214, inciso III, alínea "a", do Regimento Interno/TCU) , o recolhimento da dívida ao Fundo Nacional de Desenvolvimento da Educação, nos termos da legislação em vigor:
	VALOR (R$) 
	DATA

	51.358,50
	21/5/2010

	60.493,75
	9/6/2010

	34.356,00
	3/8/2010

	48.060,00
	13/9/2010

	35.700,00
	13/10/2010

	60.420,00
	8/11/2010

	17.514,80
	15/12/2010

9.2. autorizar, caso requerido, nos termos do art. 26 da Lei 8.443/1992, o parcelamento da dívida em até 36 (trinta e seis) parcelas mensais e sucessivas, sobre as quais incidirão os correspondentes acréscimos legais (débito: atualização monetária e juros de mora) , esclarecendo ao (s) responsável (is) que a falta de pagamento de qualquer parcela importará no vencimento antecipado do saldo devedor (art. 217, § 2º, inciso II, do Regimento Interno/TCU) , sem prejuízo das demais medidas legais;
9.3. autorizar, desde logo, a cobrança judicial da dívida a que se refere o subitem 9.1 retro, caso não atendida (s) a (s) notificação (ões) , com base no art. 28, inciso II, da Lei 8.443/1992;
9.4. remeter cópia deste Acórdão:
9.4.1. à Procuradoria da República no Estado de Pernambuco, com fundamento no art. 16, § 3º, da Lei 8.443/1992 e no art. 209, § 7º, do Regimento Interno/TCU;
9.4.2. ao Fundo Nacional de Desenvolvimento da Educação e à Sra. Lêda Lucia Correia de Albuquerque, por meio dos representantes legais constituídos nos autos, nos termos do art. 179, § 7º, do Regimento Interno/TCU.

Tomada de Contas Especial instaurada em razão de irregularidades na comprovação da execução das ações do Programa Nacional de Alimentação Escolar, exercício de 2010.

Segunda Câmara

Município de Barreiros/PE.

3. Responsável: Antônio Vicente de Souza Albuquerque (XXX.588.724-XX, falecido).

13.1. Ministros presentes: Bruno Dantas (Presidente), Augusto Nardes e Antonio Anastasia.
13.2. Ministro-Substituto convocado: Marcos Bemquerer Costa (Relator).
13.3. Ministro-Substituto presente: André Luís de Carvalho.

MARCOS BEMQUERER

Trata-se da Tomada de Contas Especial instaurada pelo Fundo Nacional de Desenvolvimento da Educação - FNDE, em nome do Sr. Antônio Vicente de Souza Albuquerque, prefeito de Barreiros/PE, no período de 2009-2012, em razão da impugnação parcial das despesas realizadas com os recursos repassados ao mencionado município no âmbito do Programa Nacional de Alimentação Escolar - PNAE, no exercício de 2010.
2.	O aludido programa tem por objeto  a "aquisição exclusiva de gêneros alimentícios, em caráter complementar, para atendimento dos alunos matriculados em creches, pré-escolas e em escolas do ensino fundamental das redes federal, estadual, do Distrito Federal e municipal, inclusive as indígenas e as localizadas em áreas remanescentes de quilombos, e, excepcionalmente, aquelas qualificadas como entidades filantrópicas ou por elas mantidas", em conformidade com a Resolução/CD/FNDE 38, de 16 de julho de 2009.
3.	 A seguir, reproduzo, com alguns ajustes de forma, excerto da instrução da peça 73, em que a matéria destes autos foi assim historiada e analisada na Secretaria de Controle Externo de Tomada de Contas Especial - Secex/TCE:  
"HISTÓRICO
2. Para a execução do Programa acima mencionado [PNAE - Programa Nacional de Alimentação Escolar], o FNDE repassou ao município de Barreiros/PE a importância total de R$ 480.000,00, mediante as Ordens Bancárias listadas no Relatório de TCE à peça 15, p. 1-2, da qual a quantia de R$ 307.903,05 foi impugnada pelo FNDE de acordo com o Parecer  95/2016 - DAESP/COPRA/CGCAP/DIFIN/FNDE (peça 12, p. 1-8) , datado de 3/3/2016, sendo que tal quantia será imputada ao Sr. Antônio Vicente de Souza Albuquerque (CPF: XXX.588.724-XX) , ex-prefeito do município de Barreiros/PE (Gestão: 2009-2012) , responsáveis pela execução financeira daquele programa. Essa quantia é composta pelas parcelas constantes do quadro abaixo, conforme aquele Parecer (peça 12, p. 4-5) :
	VALOR (R$) 
	DATA

	51.358,50
	21/5/2010

	60.493,75
	9/6/2010

	34.356,00
	3/8/2010

	48.060,00
	13/9/2010

	35.700,00
	13/10/2010

	60.420,00
	8/11/2010

	17.514,80
	15/12/2010

	307.903,05
	TOTAL

3. Conforme apontado no Parecer 95/2016 - DAESP/COPRA/CGCAP/DIFIN/FNDE (peça 12, p. 2-3) , datado de 3/3/2016, o FNDE constatou as irregularidades abaixo que ensejaram na impugnação parcial das despesas do PNAE, no exercício de 2010, como se lê:
'III - Consideração quanto às ocorrências apontadas pelo órgão de controle:
	3.1. Após inspeção in loco realizada pela (Controladoria-Geral da União - CGU) , de 23/02 a 04/05/2011, foi emitido o Relatório de Demandas Especiais 00215.000623/2008-22, que apontou as seguintes ocorrências:
	SUBITEM
	CONSTATAÇÃO
	VALOR (R$) 

	2.1.1.2
	Não comprovação de distribuição às escolas municipais do total de gêneros alimentícios adquiridos para a merenda
	196.050,80

	2.1.1.6
	Ausência de comprovação documental pela Prefeitura das despesas realizadas com recursos pagos do PNAE.
	111.852,25

	TOTAL
	----------------------------------------
	307.903,05

4. Por meio do Ofício 352/2013 - DAESP/COPRA/CGCAP/DIFIN/FNDE/MEC (peça 10, p. 2-6) , de 16/10/2013, o órgão instaurador notificou o Sr. Antônio Vicente de Souza Albuquerque (CPF: XXX.588.724-XX) , ex-prefeito do município de Barreiros/PE (Gestão: 2009-2012) , acerca das irregularidades constatadas na execução dos recursos do PNAE/2010, requerendo as providências devidas ou a devolução dos aludidos recursos.
5. Diante da não regularização das pendências, assim como da não devolução dos recursos, instaurou-se a Tomada de Contas Especial (peça 1) . Nesse sentido, no Relatório de TCE 417/2017 - DIREC/COTCE/CGCAP/DIFIN-FNDE/MEC (peça 15) , concluiu-se que o prejuízo importaria no valor original de R$ 307.903,05, imputando-se a responsabilidade ao Sr. Antônio Vicente de Souza Albuquerque (CPF: XXX.588.724-XX) , ex-prefeito do município de Barreiros/PE (gestão: 2009-2012) , uma vez que ele foi a pessoa responsável pela gestão e execução dos referidos recursos federais recebidos à conta do PNAE, no exercício de 2010, e pela prestação de contas correspondente.
6. O Relatório de Auditoria 217/2018 da Controladoria-Geral da União (peça 16) chegou às mesmas conclusões. Adicionalmente, após serem emitidos o Certificado de Auditoria, o Parecer do Dirigente de Controle Interno e o Pronunciamento Ministerial (peças 17 a 19) , o processo foi remetido a este Tribunal.
7. No exame técnico realizado na instrução à peça 20, verificou-se que o Sr. Antônio Vicente de Souza Albuquerque (CPF: XXX.588.724-XX) , ex-prefeito do município de Barreiros/PE (Gestão: 2009-2012) , era a pessoa responsável pela gestão e execução dos recursos federais recebidos à conta do programa em análise, no exercício de 2010.
8. Da análise dos autos, verificou-se que foi dada oportunidade de defesa ao agente responsabilizado, em obediência aos princípios constitucionais que asseguram o direito ao contraditório e à ampla defesa (art. 5, inciso LV, da Constituição Federal) , tendo em vista a notificação efetuada mediante o Ofício 352/2013 - DAESP/COPRA/CGCAP/DIFIN/FNDE/MEC (peça 10, p. 2-6) , de 16/10/2013.
9. Entretanto, o Sr. Antônio Vicente de Souza Albuquerque (CPF: XXX.588.724-XX) , ex-prefeito do município de Barreiros/PE (gestão: 2009-2012) , manteve-se silente e não recolheu o montante devido aos cofres do FNDE, razão pela qual a sua responsabilidade foi mantida. Dessa forma, o débito imputado ao Sr. Antônio Vicente de Souza Albuquerque (CPF: XXX.588.724-XX) , ex-prefeito do município de Barreiros/PE (gestão: 2009-2012) , foi no valor de R$ 307.903,05, composto pelas parcelas constantes do quadro demonstrado no item 2 da presente instrução. Nesse sentido foi enviado o Ofício 1119/2018-Secex/TCE (peça 24) , o qual retorno com a informação de 'falecido', constante no Aviso de Recebimento - AR correspondente (peça 26) . Consta dos autos a certidão de óbito à peça 27.
10. Nesse contexto, foi proposta a realização de diligência ao Tribunal de Justiça do Estado de Pernambuco, bem como à Gerência Executiva do Instituto Nacional do Seguro Social - INSS a fim de obter informações sobre inventário e eventuais benefícios previdenciários em nome do responsável falecido (peça 28) . Foram enviados os Ofícios 6337, e 6338, 9942 e 14491/2019-TCU/Seproc para tal finalidade (peças 29, 30 e 32) , com as ciências de recebimento às peças 31, 33, 35 e 37. O INSS apresentou resposta à peça 36 e, diante da ausência de resposta por parte do Tribunal de Justiça, foi reiterada a proposta de diligência (peça 38) , com anuência da Subunidade e Unidade (peças 39-40) . Foi enviado o Ofício 28859/2020-Seproc, com ciência à peça 42, porém sem resposta, conforme consta do despacho de conclusão das comunicações processuais (peça 57) . Portanto, observa-se que o Tribunal de Justiça não atendeu a diligência realizada pelo TCU em nenhuma das vezes em que foi chamado.
11. Nesse sentido, foram feitas buscas sobre inventário extrajudicial e judicial em nome do responsável, conforme consta das peças 44-45 e busca de endereço da Sra. Lêda Lucia Correia de Albuquerque, cônjuge (peça 45) .  Enviado o Ofício 57444/2020-Seproc (peça 46) , obteve-se retorno de AR com a menção 'Não procurado' (peça 47) . Por um equívoco processual, foi feita busca de endereço da Sra. Lêda Lucia Correia de Araújo (peça 49) , chegando-se a enviar-lhe ofício de citação (peça 51) , com a ciência de recebimento à peça 52 e como 'desconhecido' à peça 53, vindo a publicar sua citação por via editalícia (peças 55 e 56) . Ocorre que em 15/9/52021, esta unidade técnica percebeu o equívoco processual informando que a citação fora realizada em nome de outra pessoa e não da Sra. Lêda Lucia Correia de Albuquerque. Diante disso, a Secretaria de Gestão de Processos - Seproc realizou nova pesquisa, chegando-se ao endereço correspondente (peça 58) . Foi enviado o Ofício 57490/2021-Seproc (peça 59) , com o AR devolvido (peça 60) . Nova pesquisa de endereço foi realizada, localizando-se novo endereço (peça 61) . Assim, foram enviados os Ofícios 3940 e 3941/2022-Seproc à Sra. Lêda Lucia Correia de Albuquerque (peças 62-63) , constando a menção 'mudou-se' no AR à peça 64, e efetivamente recebido conforme AR à peça 65. A resposta foi apresentada às peças 67 a 71.
ANÁLISE DOS PRESSUPOSTOS DE PROCEDIBILIDADE DA IN/TCU 71/2012
12. Verifica-se que não houve o transcurso de mais de dez anos desde o fato gerador sem que tenha havido a notificação do responsável pela autoridade administrativa federal competente (art. 6º, inciso II, c/c art. 19, da IN/TCU 71/2012, modificada pela IN/TCU 76/2016) , uma vez que os recursos foram transferidos em 2010 (peça 6) e o responsável foi notificado sobre as irregularidades pela autoridade administrativa competente em 2013, respectivamente, por meio do Ofício 352/2013/DAESP/COPRA/CGCAP/DIFIN/FNDE/MEC (peça 10, p. 2-6) , de 16/10/2013.
13. Verifica-se que o valor atualizado do débito apurado sem juros em 1º/1/2017 é superior a R$ 100.000,00, na forma estabelecida nos arts. 6º, inciso I, e 19, da IN/TCU 71/2012, modificada pela IN/TCU 76/2016. Assim, a TCE está devidamente constituída e em condição de ser instruída.
14. Em atendimento ao subitem 9.4 do Acórdão 1772/2017-TCU-Plenário (Relator Ministro Substituto Augusto Sherman Cavalcanti) , foi efetuada pesquisa no sistema processual do TCU, e foram encontrados os processos abaixo relacionados em nome do responsável em epígrafe:
1) TC Processo 000.869/2015-5; Tipo: TCE; Estado: Aberto;
2) TC Processo 035.338/2017-2; Tipo: TCE; Estado: Aberto.
EXAME TÉCNICO
Alegações de defesa apresentadas pela Sra. Lêda Lucia Correia de Albuquerque, administradora provisória do espólio do Sr. Antônio Vicente de Souza Albuquerque (peças 67 a 71) 
15. Primeiramente a responsável solicita que toda notificação/publicação/intimação dos atos deste processo seja feita exclusivamente em nome de seu advogado, Dr. BRUNO PADILHA FERREIRA BARROS, inscrito na OAB/PE sob o n. 23.260, com escritório profissional situado na Rua Cel. Pedro Paranhos, n. 444, Centro, Palmares - PE, CEP: 55.540-000, sob pena de nulidade.
16. Alega que alguns documentos na sede da prefeitura foram perdidos devido a maior enchente da história do município de Barreiros, ocorrida em junho de 2010 e seguintes, uma vez que o edifício físico da Prefeitura ficou totalmente debaixo d'água, sobretudo os documentos solicitados pela CGU, na sua inspeção, que gerou o Relatório de Demandas Especiais de n. 00215.000623/2008-22, por meio do qual foram apontadas as supostas irregularidades (peça 67, p. 2-3) .
17. Desse modo, para evitar transtornos judiciais e prejuízos de difícil ou impossível reparação pelas partes, solicita a extinção e arquivamento da demanda sem análise de mérito, haja vista ser impossível a obtenção e reconstrução de documentos perdidos na enchente, fato público e notório, como também de força maior e caso fortuito, alheio à parte requerida.
18. A responsável defende que as verbas recebidas foram entregues ao município em maio de 2010, quando o seu esposo, ex-prefeito, não tinha ciência do que estava por ocorrer no mês seguinte, a maior enchente da história da cidade. A responsável alega que as verbas recebidas de 21/5/2010 a 15/12/2010 foram prestadas [contas] aos órgãos competentes e que, caso ele não tivesse prestado contas e demonstrado sua destinação conforme sua finalidade, os demais valores não teriam sido enviados nas datas correspondentes (peça 67, p. 4-5) .
19. Argumenta que a responsabilização do então ex-prefeito se deveu ao fato de que não houve 'comprovação da distribuição às escolas municipais do total de gêneros alimentícios adquiridos para a merenda', além da 'ausência de comprovação documental pela Prefeitura das despesas realizadas com recursos pagos do PNAE'. Ocorre que, assim como nos mais de 30 (trinta) municípios que foram atingidos pela enchente de junho de 2010, a Prefeitura da Cidade de Barreiros ficou completamente debaixo d'água, perdendo quase que a totalidade de seu arquivo documental físico, como também equipamentos eletrônicos, como computadores, e demais objetos que foram exigidos pela Controladoria-Geral da União - CGU, em sua inspeção, e pelo órgão instaurador por meio de Ofício 352/2013. A responsável afirma que na data em que foi apresentada a prestação de contas, foi juntada documentação necessária para o momento, mesmo tendo perdido parte dos documentos oficiais com a enchente de 2010 (peça 67, p. 5) .
20. A responsável declara que a prestação de contas do exercício de 2010 foi enviada ao ministério e que o parecer conclusivo do Conselho de Alimentação Escolar concluiu que o município vinha atendendo às necessidades no que diz respeito aos aspectos quantitativo e qualitativo. Dessa forma, não teria como haver a alegação de que a prefeitura, na época em que houve a inspeção da CGU, estava em desacordo com as regras legais, se um parecer do Conselho de Alimentação Escolar sobre a execução do Programa Nacional de Alimentação Escolar (PNAE) do FNDE já havia dito que, mesmo havendo a enchente de 2010 e a cidade estar em estado de calamidade pública, conseguiu atender às necessidades no que diz respeito ao quantitativo e ao qualitativo, tão importante para a referida aprovação do respectivo órgão. Desse modo, estaria comprovada a distribuição às escolas municipais do total de gêneros alimentícios adquiridos para a merenda (peça 67, p. 10) .
21. Porém, reitera que uma grande parte da documentação foi perdida na enchente de 2010, não tendo como a Prefeitura de Barreiros, ou a demandada, ou quem quer que seja, apresentá-la, uma vez que a estrutura física da prefeitura e seus arquivos ficaram completamente debaixo d'água. Ressalta, ainda, que em junho de 2010 e nos meses seguintes, foi o período em que mais a população da cidade de Barreiros precisou da prefeitura, que, segundo ela, foi eficiente dentro das suas possibilidades de realidade de ação, quanto às necessidades locais, tanto de abrigamento dos populares que ficaram desabrigados, quanto de atendimento médico-hospitalar e de segurança pública. Assim, a impossibilidade de apresentar os documentos à época se deve à enchente ocorrida, configurando-se como fato fortuito ou de força maior, não tendo a demandada responsabilidade por isso (peça 67, p. 6-8) .
22. Ela alega que o valor principal é bem menor do que o valor cobrado no processo, haja vista a multa e juros estarem acima do permitido legalmente, sendo o valor principal quantificado em R$ 307.903,05 enquanto no processo estar sendo cobrado o valor de R$ 603.620,12, quase 100% de juros, multa e correção monetária (peça 67, p. 9) . Defende que o valor impugnado deveria ser calculado com base nos juros legais, ou seja 1% ao mês segundo a Lei 5.421, de 25/4/1968 (peça 67, p. 12) .
Análise
23. A análise das alegações de defesa será dividida em tópicos para facilitar a compreensão dos fatos a seguir:
23.1. Não comprovação de distribuição às escolas municipais do total de gêneros alimentícios adquiridos para a merenda escolar.
23.1.1. Conforme analisado no Parecer 95/16 e  com base no subitem 2.1.1.1 do Relatório da CGU, foram solicitados, à Prefeitura, os controles de distribuição às escolas de gêneros alimentícios referentes à merenda escolar, no período de janeiro de 2008 a dezembro de 2010 e que, embora tenha havido a dita enchente alegada pela administradora do espólio do responsável, o gestor informou ter disponibilizado os comprovantes de distribuição referentes ao período de agosto a dezembro de 2010 e que, da análise das ordens de entrega apresentadas pelo gestor municipal, constatou-se que a quantidade de gêneros alimentícios distribuídos foi muito aquém da prevista no cardápio, sendo insuficientes para atender aos alunos durante os dias letivos desse mesmo período (peça 12, p. 3) .
23.1.2. Diante disso, conforme consta do referido Parecer com base no subitem 2.1.1.2 do Relatório da CGU (peça 7, p. 20) , em que pese a administradora do espólio do responsável tenha alegado a perda de documentos devido à enchente, a prefeitura apresentou as notas fiscais emitidas pela empresa Gladson Lopes de Albuquerque ME, CNPJ 07.216.900/0001-10 que, em confronto com os mapas de distribuição igualmente apresentados, referentes ao período de agosto a dezembro de 2010, a prefeitura deixou de comprovar a distribuição às escolas da maior parte dos itens que constam das notas fiscais como tendo sido adquiridos à referida empresa, não restando comprovada, portanto, a regular aplicação dos recursos do programa pelo gestor municipal.
23.1.3. Para fins elucidativos, foi elaborado o seguinte quadro, que demonstra as diferenças verificadas entre os quantitativos adquiridos, de acordo com as notas fiscais apresentadas e àqueles distribuídos às escolas no mesmo período (peça 7, p. 21) :
	Produto
	Unid.
	Preço unitário em R$
	Total adquirido (A) 
	Total distribuído (B) 
	Adquirido X Distribuído

						Diferença (A-B) 
	%
	Valor em R$

	Achocolatado
	Kg
	6,50
	536
	117
	419
	22
	2.723,50

	Açúcar
	Kg
	2,30
	2.490
	516
	1.974
	21
	4.540,20

	Arroz
	Kg
	2,45
	6.405
	1.120
	5.285
	17
	12.948,25

	Biscoito Cream Cracker
	Pct
	4,30
	2.382
	670
	1.712
	28
	7.361,60

	Biscoito Maria
	Pct
	4,30
	4.000
	851
	3.149
	21
	13.540,70

	Carne de 2ª
	Kg
	10,00
	2.500
	799
	1.701
	32
	17.010,00

	Carne moída
	Kg
	1.300
	1.300
	389
	911
	30
	5.101,60

	Charque
	Kg
	12,50
	2.895
	693
	2.202
	24
	27.525,00

	Farinha de milho
	Pct
	0,80
	3.723
	609
	3.114
	16
	2.491,20

	Feijão
	Kg
	3,25
	4.732
	866
	3.866
	18
	12.564,50

	Frango
	Kg
	6,50
	6.510
	1.1218
	5.292
	19
	34.398,00

	Leite em pó integral
	Kg
	11,80
	4.110
	844
	3.266
	21
	38.538,80

	Macarrão
	Kg
	2,70
	4.046
	597,50
	3.449
	15
	9.310,95

	Óleo de Soja
	Grf
	3,30
	801
	176
	625
	22
	2.062,50

	Salsicha
	Kg
	4,60
	1.680
	390
	1.290
	23
	5.934,00

	Total
							196.050,80

23.1.4. Do quadro acima, verifica-se que a parcela dos itens para os quais foi comprovada distribuição chega no máximo a 32%, ou seja, cerca de 70% a 80% (dependendo do item) dos produtos adquiridos não tiveram comprovada sua efetiva distribuição às escolas. Para o período analisado (agosto a dezembro de 2010) , a parcela com distribuição efetivamente não comprovada pela Prefeitura corresponde ao montante de R$ 196.050,80.
23.2. Ausência de comprovação documental das despesas realizadas com recursos pagos do PNAE, no exercício de 2010
23.2.1. Conforme já analisado no Relatório da CGU, foi solicitada à Prefeitura a comprovação documental das despesas realizadas com recursos do PNAE. O Secretário da Fazenda Municipal informou que (peça 7, p. 29) :
' (...) Informamos a V Sa. que não foi possível a emissão da relação dos empenhos pagos em 2008 pelo PNAE, tendo em vista a mudança de gestão (encerrada em dezembro 2008) e consequente mudança de sistema operacional financeiro-contábil, (...) [tampouco] os acervos impressos ali arquivados (2008, 2009) que foram destruídos com as inundações ocorridas em junho/2010.'
23.2.2. De acordo com a análise já efetuada pela CGU, verifica-se que a justificativa apresentada pelo Gestor, à época, não cita a ausência de disponibilização à CGU-Regional/PE de notas fiscais, cópias de cheques e empenhos relativo ao exercício de 2010, por exemplo. Assim, foram identificados cheques emitidos sem ter havido a comprovação das despesas, comprometendo, com isso, a comprovação do nexo causal entre os recursos repassados e os gastos cometidos, conforme demonstrado abaixo (peça 7, p. 33) : 
	Data
	Histórico
	Documento
	Valor em R$

	21/5/2010
	Cheque
	850064
	51.358,50

	9/6/2010
	Cheque
	850065
	60.493,75

	Total
			111.852,25

23.2.3. Nesse contexto, a justificativa de perda de documentos devido à enchente ocorrida não prospera, haja vista a Prefeitura ter disponibilizado os extratos bancários (peça 6) , bem como a relação de pagamentos sucinta do exercício de 2010 (peça 5) . Portanto, conclui-se pela efetiva não disponibilização de comprovantes de despesas relativos ao exercício de 2010 que justifiquem a emissão dos cheques acima supracitados, inclusive, verificou-se, quando da fiscalização efetuada pela CGU, que o gestor, à época, não formalizou ocorrência junto ao Ministério da Educação ou até mesmo a emissão de Boletim de Ocorrência que desse respaldo legal ao fato ocorrido.
23.2.4. Sobre a alegação de dificuldades na obtenção de documentos, ressalte-se que, no âmbito do Acórdão 3681/2016-TCU-Primeira Câmara, restou sedimentado que a ocorrência de grave enchente no município desprovida de prova específica acerca da destruição ou invalidação da documentação arquivada na prefeitura, não comprova, de forma isolada, a impossibilidade ou a dificuldade na prestação de contas dos recursos do convênio, e, portanto, a existência de prejuízo à ampla defesa, como se observa no presente caso, haja vista a Prefeitura ter apresentado os documentos pertinentes à prestação de contas no período sob análise, no qual foram detectadas as irregularidades (Acórdão 8783/2017-TCU-Primeira Câmara, Relator Bruno Dantas) .
23.3. Da cobrança de juros abusivos no processo.
23.3.1. Quanto ao valor de débito informado, conforme consta do Manual Débito Web do TCU (https://portal.tcu.gov.br/biblioteca-digital/manual-do-sistema-debito-web.htm) , segue a seguinte explicação sobre a atualização:
'O Tribunal de Contas da União, através do Acórdão Nº 1.603 - TCU - Plenário, de 15/06/2011, com nova redação dada pelo Acórdão 1247/2012-TCU-Plenário, de 23/05/2012, firmou entendimento que altera o cálculo da atualização de débitos, nos casos em que deve incidir juros de mora.
Até a data de 31/07/2011, os débitos continuam a ser calculados com atualização monetária do Índice de Preços ao Consumidor Amplo - IPCA, acrescido dos Juros simples de Mora de 1% ao mês. A partir de 01/08/2011, entretanto, esses débitos serão atualizados exclusivamente através da taxa SELIC - Sistema Especial de Liquidação e de Custódia.'
24. Assim sendo, diante da análise realizada, propõe-se que não sejam acatadas as alegações de defesa apresentadas, reforçando-se, com isso, ser adequada a sua imputação definitiva do débito pela não comprovação da boa e regular aplicação dos recursos federais repassados ao município de Barreiros/PE, no âmbito do Programa Nacional de Alimentação Escolar (Pnae-2010) ao espólio do Sr. Antônio Vicente de Souza Albuquerque, na pessoa da Sra. Lêda Lucia Correia de Albuquerque, administradora provisória do espólio, sendo o débito a lhe ser atribuído, conforme demonstrado no item 2 da presente instrução.
Prescrição da Pretensão Punitiva
25. Vale ressaltar que a pretensão punitiva do TCU, conforme Acórdão 1441/2016-TCU-Plenário, Relator Min. Benjamin Zymler, que uniformizou a jurisprudência acerca dessa questão, subordina-se ao prazo geral de prescrição indicado no art. 205 do Código Civil, que é de dez anos, contado da data de ocorrência da irregularidade sancionada, nos termos do art. 189 do Código Civil, sendo este prazo interrompido pelo ato que ordenar a citação, a audiência ou a oitiva do responsável.
26. No caso em exame, tratando-se de óbito do Sr. Antonio Vicente de Souza Albuquerque, não se aplicam consequências jurídicas sancionatórias, sendo exclusivas do gestor, não se transferindo aos sucessores do falecido dada a sua natureza personalíssima (Acórdão 1726/2021-TCU-Primeira Câmara, Relator Benjamin Zymler) .
CONCLUSÃO
27. Em face da análise promovida na seção 'Exame Técnico', verifica-se que a Sra. Lêda Lucia Correia de Albuquerque, administradora provisória do espólio do Sr. Antônio Vicente de Souza Albuquerque, não logrou comprovar a boa e regular aplicação dos recursos referente ao PNAE do exercício de 2010. Assim, propõe-se não acatar suas alegações de defesa, haja vista não terem  elidido as irregularidades constatadas, mantendo-se sua responsabilização, devendo as contas do Sr. Antônio Vicente de Souza Albuquerque serem julgadas irregulares, condenando o seu espólio ao débito apurado, porém sem a aplicação da multa prevista no art. 57 da Lei 8.443/1992."
4.	Com base na análise empreendida, a Secex/TCE propõe ao Tribunal (peça 73, p. 8 e 9; peças 74 e 75) :
	4.1. não acatar as alegações de defesa apresentadas pela Sra. Lêda Lucia Correia de Albuquerque, administradora provisória do espólio do Sr. Antônio Vicente de Souza Albuquerque, por não terem elidido as irregularidades constatadas;
	4.2. julgar irregulares as contas do Sr. Antônio Vicente de Souza Albuquerque, gestor falecido, com fundamento nos arts. 1º, inciso I, 16, inciso III, alíneas 'b' e 'c', 19, caput, e 23, inciso III, da Lei 8.443/1992, c/c os arts. 1º, inciso I, 209, incisos II e III, 210 e 214, inciso III, do Regimento Interno/TCU, condenando o seu espólio ao pagamento das importâncias a seguir especificadas e fixando-lhe o prazo de 15 dias, para que comprove, perante este Tribunal, em respeito art. 214, inciso III, alínea 'a', do Regimento Interno/TCU, o recolhimento das dívidas aos cofres do Fundo Nacional de Desenvolvimento da Educação, atualizadas monetariamente e acrescidas de juros de mora, calculados a partir das datas indicadas até a data do efetivo recolhimento e com o abatimento de valores acaso já satisfeitos, nos termos da legislação vigente:
	VALOR ORIGINAL (R$) 
	DATA

	51.358,50
	21/5/2010

	60.493,75
	9/6/2010

	34.356,00
	3/8/2010

	48.060,00
	13/9/2010

	35.700,00
	13/10/2010

	60.420,00
	8/11/2010

	17.514,80
	15/12/2010

	307.903,05
	TOTAL

4.3. autorizar, desde logo, a cobrança judicial das dívidas, nos termos do art. 28, inciso II, da Lei 8.443/1992, c/c o art. 219, inciso II, do Regimento Interno/TCU, caso não atendida a notificação;
4.4. autorizar, com fundamento no art. 26 da Lei 8.443/1992, c/c o art. 217 do Regimento Interno/TCU, caso seja do interesse da responsável, o parcelamento da dívida em até 36  (trinta e seis) parcelas; 
4.5. enviar cópia do Acórdão a ser prolatado, bem como do Relatório e do Voto que o fundamentarem, à Procuradoria da República no Estado de Pernambuco, nos termos do § 3º do art. 16 da Lei 8.443/1992, c/c o § 7º do art. 209 do Regimento Interno/TCU, para adoção das medidas cabíveis; e
4.6. enviar cópia do Acórdão que vier a ser proferido ao Fundo Nacional de Desenvolvimento da Educação, à responsável por meio do seu procurador Bruno Padilha Ferreira Barros, nomeado nos autos, para ciência, informando-lhe que a deliberação, acompanhada do Relatório e do Voto que a fundamentam, está disponível para a consulta no endereço www.tcu.gov.br/acordaos, além de esclarecer que, caso requerido, o TCU poderá fornecer, sem custos, as correspondentes cópias de forma impressa.
5.	O Ministério Público junto ao TCU, representado pelo Subprocurador-Geral Lucas Rocha Furtado, concordou com a proposta feita pela unidade instrutiva, nos termos adiante consignados em seu parecer (peça 76) : 
"À semelhança da Secex-TCE, entendo que as justificativas prestadas não se mostram aptas a afastar o débito pertinente à não comprovação da distribuição às escolas municipais do total de alimentos adquiridos para a merenda, tendo em vista que se referem a aquisições efetuadas entre agosto e dezembro/2010, momento posterior à enchente, ocorrida em junho/2010. 
É de se ressaltar, inclusive, que, quanto a esse período, o ex-prefeito apresentou os correspondentes processos de pagamento, onde constariam notas fiscais emitidas pela empresa Gladson Lopes de Albuquerque - ME, referentes às aquisições de gêneros alimentícios para a merenda escolar.
Confrontando essas notas fiscais com os mapas de distribuição de alimentos fornecidos pela prefeitura, a CGU verificou que o ex-prefeito deixou de comprovar a distribuição às escolas da maior parte dos itens nelas elencados, totalizando o montante de R$ 196.050,80 (peça 7, p. 20-23) . Segundo a CGU, o fornecimento ficou muito aquém do previsto no cardápio - 'quando muito chega a 30% do que seria necessário para garantir a regular oferta de merenda' -, sendo insuficiente para o atendimento dos alunos durante os dias letivos daquele interregno. Ademais disso, essa distribuição ocorreu de forma muito irregular (peça 7, p. 6-11) . 
Esses dados põem por terra as afirmações contidas no Parecer Conclusivo do CAE, no sentido de que a distribuição da merenda no município 'vem atendendo as necessidades no que diz respeito ao quantitativo e ao qualitativo' e que 'as variedades dos produtos utilizados são adquiridas conforme orientação de nutricionista, também responsável pela elaboração do cardápio, assegurando assim uma merenda de qualidade'.
Portanto, não tendo a enchente, ocorrida em junho/2010, trazido qualquer impedimento à demonstração da regular aplicação desses recursos, não há que se falar em afastamento dessa irregularidade.
Quanto à ausência de comprovação documental das despesas realizadas com recursos do PNAE em 21/5 e 9/6/2010, de fato, diversas matérias jornalísticas e vídeos encontrados na internet dão conta da efetiva ocorrência da enchente em junho/2010, tendo inúmeros munícipes ficado sem residência, sem energia elétrica e sem água potável. Todavia, não há qualquer notícia que corrobore a alegação de que a sede da prefeitura foi atingida pelas águas. 
Afora isso, como bem destacou a unidade especializada, o ex-gestor, à época da enchente, não formalizou a ocorrência junto ao Ministério da Educação, nem providenciou a emissão de Boletim de Ocorrência apto a dar respaldo legal ao fato ocorrido, inexistindo, assim, prova específica acerca da destruição ou invalidação da documentação arquivada na prefeitura. 
Além disso, conforme o Relatório da CGU, o ex-gestor disponibilizou parte da documentação solicitada pela CGU referente aos exercícios de 2008-2010, a exemplo de alguns procedimentos licitatórios (Convite 10/2008, Tomada de Preços 01/2008, Tomada de Preços 02/2009, Tomada de Preços 05/2009 e Concorrência 01/2009 - peça 7, p. 37) e de 'ordens de entrega de alimentos' do exercício de 2008 (peça 7, p. 6) .
A par do exposto, julgo que as alegações de defesa apresentadas não mereçam acolhida, motivo pelo qual o ex-prefeito deve ter suas contas julgadas irregulares com condenação em débito, como sugerido pela Secex-TCE."
	É o Relatório.

Bruno Padilha Ferreira Barros (OAB/PE 23.260), Renato Padilha Ferreira Barros (OAB/PE 38.403), Camila Bahia Lustosa e Filipe Padilha Ferreira Barros.

Subprocurador-Geral Lucas Rocha Furtado.

TOMADA DE CONTAS ESPECIAL. RECURSOS PÚBLICOS DO PROGRAMA NACIONAL DE ALIMENTAÇÃO ESCOLAR - PNAE/2010. IMPUGNAÇÃO PARCIAL DAS DESPESAS REALIZADAS COM OS RECURSOS PÚBLICOS DO ALUDIDO PROGRAMA. CITAÇÃO DO ESPÓLIO. ALEGAÇÕES DE DEFESA INSUFICIENTES PARA COMPROVAR O CORRETO EMPREGO DOS RECURSOS PÚBLICOS. CONTAS IRREGULARES DO EX-PREFEITO. DÉBITO DO ESPÓLIO OU, CASO TENHA HAVIDO A PARTILHA DOS BENS, DOS SUCESSORES SOLIDÁRIOS DO RESPONSÁVEL FALECIDO.

TOMADA DE CONTAS ESPECIAL (TCE)

Secretaria de Controle Externo de Tomada de Contas Especial - Secex/TCE.

Trago à apreciação deste Colegiado a Tomada de Contas Especial instaurada pelo Fundo Nacional de Desenvolvimento da Educação - FNDE, em nome do Sr. Antônio Vicente de Souza Albuquerque, prefeito de Barreiros/PE, no período de 2009-2012, em razão da impugnação parcial das despesas realizadas com os recursos repassados ao mencionado município no âmbito do Programa Nacional de Alimentação Escolar - PNAE, no exercício de 2010.
2.	Em vista do óbito do responsável, Sr. Antônio Vicente de Souza Albuquerque, ocorrido em 9/7/2018, conforme certidão à peça 27, foi promovida a citação do espólio do de cujus, administrado pela Sra. Lêda Lucia Correia de Albuquerque, para que recolhesse o valor original do débito apurado em R$ 307.903,05 ao FNDE, acrescidos dos encargos legais pertinentes, e/ou apresentasse alegações de defesa sobre as irregularidades praticadas na aplicação dos recursos do PNAE/2010, consistentes na falta de demonstração da distribuição às escolas municipais de gêneros alimentícios adquiridos para a merenda no total de R$ 196.050,80 e na ausência de comprovação documental das despesas realizadas com os recursos do PNAE/2010 no valor de R$ 111.852,25 (peças 20, 63 e 65) . 
3.	Devidamente citado, o espólio, por meio de sua administradora Sra. Lêda Lucia Correia de Albuquerque, cônjuge supérstite, encaminhou defesa, em que, em síntese, requer ao Tribunal a "extinção e arquivamento do processo, sem a análise do mérito", dada a impossibilidade de apresentar documentos referentes ao PNAE/2010, bem como a insubsistência e improcedência do processo administrativo, sem a imposição de qualquer pena pecuniária, e, caso não seja esse o entendimento do Tribunal, "que seja impugnado o valor do débito cobrado no processo administrativo e que seja realizado o cálculo com base legal, sem abusividade na cobrança de juros" (peça 67, p. 13) .
4.	Para fundamentar os pedidos, a defesa, em resumo, alegou que (peça 67) : 
	4.1. a falta de documentação para comprovar a distribuição dos gêneros alimentícios às escolas municipais, bem como dos demais documentos de despesas realizadas com os recursos do PNAE/2010, deve-se à enchente ocorrida na cidade de Barreiros/PE em junho de 2010, que destruiu os arquivos da prefeitura, impossibilitando assim a apresentação das provas documentais tendentes a demonstrar o correto emprego dos recursos públicos nas ações do PNAE/2010;
	4.2. a prestação de contas dos recursos do PNAE/2010 foi encaminhada ao FNDE, com parecer conclusivo do Conselho de Alimentação Escolar do Município no sentido de que as demandas quantitativas e qualitativas das merendas escolares estavam sendo atendidas; e 
	4.3. a aplicação de juros de 1% ao mês, com base na Lei 5.421/1968, no valor do débito apurado deve ser adotada no presente caso, de modo a afastar o excessivo montante do débito calculado nos autos em desacordo com a lei. 
5.	A Secretaria de Controle Externo de Tomada de Contas Especial - Secex/TCE refutou os argumentos de defesa e propôs ao Tribunal julgar irregulares as contas do Sr. Antônio Vicente de Souza Albuquerque, com fundamento no art. 16, inciso III, alíneas b e c, da Lei 8.443/1992, e condenar o espólio do de cujus ao pagamento do débito original de R$ 307.903,05, acrescido dos encargos legais.
6.	 O Ministério Público junto ao TCU concordou com o exame feito pela unidade técnica e endossou a proposta de irregularidade das contas do ex-gestor, com débito ao espólio do de cujus. 
7.	No mérito, acolho integralmente o desfecho sugerido para as contas do ex-gestor, Sr. Antônio Vicente de Souza Albuquerque, com a condenação do seu espólio, ao pagamento do débito apurado, ou de seus sucessores, caso tenha havido a partilha, até o limite do valor que lhes tiver sido transferido. 
8.	Sobre a alegada enchente de junho de 2010, a imprensa, como demonstram diversas matérias jornalísticas e vídeos disponíveis na internet, noticiou a referida inundação na cidade, situação que ensejou medidas por parte da administração municipal, como a decretação de estado de calamidade pública de Barreiros/PE.
9.	Nesse sentido, consta dos autos referência ao Decreto 64, de 18/06/2010, assinado pelo então Prefeito, Sr. Antônio Vicente de Souza Albuquerque, que declarou situação de calamidade pública do Município de Barreiros/PE em razão da aludida enchente (peças 69 e 70) .
10.	Posteriormente, em 21/7/2010, o então alcaide, considerando a persistência das consequências devastadoras da enchente que assolou o Município de Barreiros/PE, e as dificuldades em administrar a situação anormal dela decorrente, assinou o Decreto 65 que prorrogou, por mais 180 dias, o prazo de vigência do Decreto 64, de 18/6/2010 (peça 70) . 
11.	Portanto, procede a informação sobre a enchente ocorrida em junho/2010 em Barreiros/PE. A dificuldade é relacionar essa enchente com a alegada destruição dos documentos relacionados ao PNAE/2010, de modo a sustentar eventual arquivamento desta Tomada de Contas Especial.
12.	Como visto no relatório precedente, a Controladoria-Geral da União - CGU, após realizar inspeção no Município de Barreiros/PE, constatou a não comprovação de distribuição às escolas municipais do total de gêneros alimentícios adquiridos para a merenda, no valor de R$ 196.050,80, referente ao período de agosto a dezembro de 2010 (peça 7, p. 5-20) . 
13.	Há no Relatório de Demandas Externas da CGU (peça 7, p. 5) o registro de que, em atenção à solicitação feita pela CGU (Ofício SEMEC 042/2011, 1º/3/2011) , o ex-gestor disponibilizou os comprovantes de distribuição referentes ao período de agosto a dezembro de 2010, e alegou que os controles de janeiro/2009 a julho/2010 teriam sido destruídos nas cheias ocorridas no mês de junho de 2010. Em atendimento à Solicitação de Fiscalização 01/2011, de 21/2/2011, o ex-prefeito também apresentou os processos de pagamento alusivos ao exercício de 2010, nos quais constam diversas notas fiscais emitidas pela empresa Gladson Lopes de Albuquerque - ME, referentes à aquisição de gêneros alimentícios para a merenda escolar e os controles de entrega de alimentos (peça 7, p. 20 e 22) . 
14.	Ao confrontar as notas fiscais fornecidas pelo ex-gestor com os mapas de distribuição de merenda escolar, a CGU apontou a falha na execução do PNAE. Eis excerto extraído do aludido Relatório de Demandas Externas (peça 7, p. 6 e 22) sobre o achado de auditoria: 
	"Quanto ao período de agosto a dezembro de 2010, da análise das ordens de entrega apresentadas pelo gestor municipal, constatou-se que a quantidade de gêneros alimentícios distribuídos foi muito aquém da prevista no cardápio, sendo insuficientes para atender aos alunos durante os dias letivos desse mesmo período. Ressalte-se que das 42 (quarenta e duas) escolas municipais, apenas foi apresentada documentação referente a 18 (dezoito) dessas [unidades escolares]. As outras 24 escolas (57% do total de escolas municipais) para as quais não houve comprovação de distribuição de gêneros alimentícios no período, atendem, segundo dados do Censo Escolar 2010, 2.976 alunos (43% do total de alunos) , que ficaram, de acordo ainda com a documentação apresentada, sem merenda no período. Mesmo as escolas para as quais foram apresentados comprovantes de distribuição, verifica-se, à exceção da Escola José Canuto, que essa distribuição ocorreu de forma irregular, pois, num período de 5 meses, receberam alimentos em apenas um ou dois meses, conforme detalhado no quadro a seguir, que além de relacionar tais escolas, indica ainda a quantidade de alunos (Censo Escolar 2010) e os meses em que houve recebimento de alimentos em cada uma delas (...) .
	(...) 
Do quadro acima, verifica-se que a parcela dos itens para os quais foi comprovada distribuição chega no máximo a 32%, ou seja, cerca de 70% a 80% (dependendo do item) dos produtos adquiridos não tiveram comprovada sua efetiva distribuição às escolas. Para o período analisado (agosto a dezembro de 2010) , a parcela com distribuição não comprovada corresponde ao montante de R$ 196.050,80"
15.	 Com base nas anotações do Relatório de Demandas Externas, constata-se que as aquisições dos gêneros alimentícios não comprovadamente distribuídos para as unidades escolares foram efetuadas posteriormente à enchente de junho/2010, havendo o ex-prefeito encaminhado a documentação pertinente ao período de agosto a dezembro/2010. Diante de tais evidências, não vejo qualquer conexão entre a enchente de junho/2010 e a alegada destruição da documentação emitida após tal acontecimento.
16. 	Nem mesmo poder-se-ia valer da enchente ocorrida no ano de 2011 para sustentar a alegada destruição da documentação, haja vista que essa hipótese para se tornar minimamente factível careceria de provas relacionadas à unidade onde se localizava o arquivo de documentos do PNAE/2010 à época da inundação.
17. 	A propósito, o Decreto 85, de 4 de maio de 2011, também assinado pelo então prefeito Sr. Antônio Vicente de Souza Albuquerque, decretou calamidade pública no Município de Barreiros/PE em razão da inundação de áreas urbanas provocada pelas chuvas ocorridas naquela região entre os dias 1º e 3/5/2011 (peça 71) . 
18.	No rol de "considerandos" do aludido Decreto Municipal, consta a informação de que, em consequência da enchente, houve vários danos àquela região, "inclusive atingindo 90% da estrutura administrativa do Município, entre as quais, a sede da Prefeitura Municipal, as Secretarias de Administração, Finanças, Agricultura e Meio Ambiente, Ação Social, Cultura e Turismo, cinco postos de saúde e nove escolas municipais, entre outros" (peça 71) . 
19.	Apesar da inundação e dos danos dela decorrentes, para fins de conectar o evento enchente de maio/2011 com eventual destruição dos documentos do PNAE/2010 é necessário algum elemento de prova sobre o local onde se encontrava o arquivo desses documentos e se esse prédio de fato foi alcançado pela inundação. 
20.	O aludido Decreto 85/2011 não relaciona como área atingida pela enchente a Secretaria Municipal de Educação, local onde se pressupõe estar o arquivo dos documentos relacionados à pasta da educação, tampouco indica que todas as unidades escolares teriam sido afetadas pela enchente a ponto de ter sido destruída toda a documentação comprobatória de recebimento de gêneros alimentícios. 
21.	Portanto, o argumento de destruição de documentos por enchentes, desacompanhado de prova específica e oficial, não é o bastante para comprovar o suposto fato alegado, tampouco para justificar o arquivamento do processo nos termos em que requerido pela representante do espólio.
22.	No presente caso, há ausência de prova específica do comprometimento, em razão da enchente, da documentação faltante referente à distribuição dos gêneros alimentícios da merenda escolar às escolas (R$ 196.050,80) e às despesas realizadas e não comprovadas com os recursos do PNAE/2010 (R$ 111.852,25) , conforme constatado pela CGU (peça 7, p. 33, subitem 2.1.1.6, alínea e, do Relatório de Demandas Externas da CGU) .
23.	Nesse contexto, eis alguns precedentes colhidos da jurisprudência selecionada do TCU que destacam a imprescindibilidade de se apresentar prova específica sobre a destruição ou invalidação de documentos por enchentes ou qualquer outro evento caracterizado como fato fortuito ou força maior: (grifos acrescidos) 
 (Acórdão 8783/2017-TCU-Primeira Câmara, rel. Ministro Bruno Dantas; 9570/2015 - 2ª Câmara, rel. Ministro Augusto Nardes; e 3681/2016 - 1ª Câmara, rel. Ministro-Substituto Weder de Oliveira) 
"A ocorrência de enchente grave no município, desprovida de prova específica acerca da destruição ou invalidação da documentação arquivada na prefeitura, não comprova, de forma isolada, a impossibilidade ou a dificuldade na prestação de contas dos recursos do convênio, e, portanto, a existência de prejuízo de prejuízo à ampla defesa, fato por si só insuficiente para que as contas sejam consideradas iliquidáveis." 
 (Acórdão 7482/2014-TCU-Primeira Câmara, rel. Ministro Walton Alencar Rodrigues) .
"O fato fortuito que impossibilite materialmente a prestação de contas deve ser demonstrado por laudos oficiais ou documentos periciais emitidos por órgão oficial que evidencie o momento e o alcance do sinistro." 
24.	Sobre a alegação de que o Conselho de Alimentação Escolar do Município teria emitido parecer conclusivo no sentido de que as demandas quantitativas e qualitativas das merendas escolares estavam sendo atendidas, cabe ressaltar que a fiscalização realizada pela CGU no Município de Barreiros/PE não ratificou o pleno atendimento às demandas de merendas escolares, ao contrário, anotou em seu Relatório de Demandas Externas os achados de auditoria que evidenciaram as deficiências na execução quantitativa e qualitativa da merenda escolar custeada com os recursos do PNAE/2010 (peça 7, p. 5, subitens 2.1.1.2 e 2.1.1.6 do Relatório de Demandas Externas/CGU) . 
25.	Por fim, acerca da incidência dos encargos legais sobre o débito apurado pelo TCU, cabe registrar, em complemento à análise da unidade técnica, que os coeficientes utilizados, no presente caso, considerando que a primeira parcela do débito tem data original de 21/5/2010, estão assim normatizados: a) de 21/05/2010 a 1º/08/2011, utilização do Índice de Preços ao Consumidor - IPCA para atualização monetária, de acordo com a Decisão 1122/2000 - Plenário, de 13/12/2000; b) a partir de 1º/08/2011, aplicação da taxa SELIC (Sistema Especial de Liquidação e de Custódia) para a atualização monetária, nos termos do Acórdão 1603/2011-TCU-Plenário, de 15/06/2011, com a nova redação dada pelo Acórdão 1247/2012-TCU-Plenário, de 23/05/2012; e c) juros de mora de 1% do mês-calendário ou fração calculados segundo disposição do art. 16 do Decreto-lei 2.323/1987 (Diário Oficial da União de 05/03/1987) , do art. 54 da Lei 8.383/1991 (Diário Oficial da União de 31/12/1991) , da Decisão 484/1994 - Plenário, de 27/07/1994, e da Decisão 1122/2000 - Plenário, de 12/12/2000.
	Ante o exposto, voto por que seja adotada a deliberação que ora submeto a este Colegiado.
T.C.U., Sala das Sessões, em 02 de agosto de 2022.
MARCOS BEMQUERER COSTA
Relator